【裁判字號】    90,訴,6525
【裁判日期】    920122
【裁判案由】    綜合所得稅
【裁判全文】
臺北高等行政法院判決                              九十年度訴字第六五二五號
                              .
    原      告  甲○○
    訴訟代理人  陳仁憲（會計師 ）
    被      告  財政部台灣省北區國稅局
    代  表  人  林吉昌（局長）
    訴訟代理人  丙○○
                乙○○
右當事人間因綜合所得稅事件，原告不服財政部中華民國九十一年三月十五日台財訴
字第○九○○○五五八八九號訴願決定，提起行政訴訟，本院判決如左：
    主  文
原告之訴駁回。
訴訟費用由原告負擔。
    事  實
一、事實概要：原告於民國八十六年度綜合所得稅結算申報時，自行申報其配偶徐瑪
    里（為徐瑪里婦產科診所負責人）執行業務收入新台幣（下同）四、○三七、四
    五一元，執行業務所得額五一○、五一二元，經財政部台北市國稅局（下稱台北
    市國稅局）查帳核定執行業務收入為四、四六九、一四四元，執行業務所得額為
    一、三五九、○九七元，通報被告合併核定原告當年度綜合所得總額為四、九五
    二、三一七元，淨額為三、七八二、七七一元，發單補徵綜合所得稅一四○、七
    三四元。原告不服，就執行業務收入及其他費用兩項，申經復查結果，其他費用
    獲准追認二八、四九○元，執行業務收入部分則未獲變更，嗣就執行業務收入部
    分提起訴願，於訴願決定作成前提起行政訴訟，訴訟繫屬中訴願決定駁回訴願。
二、兩造聲明：
  (一)原告聲明：訴願決定、復查決定及原處分均撤銷。
  (二)被告聲明：駁回原告之訴。
三、兩造之爭點：被告按中央健康保險局（下稱健保局）之「收入歸戶清單」所載門
    診人次計算原告之執業收入，是否違法？
  (一)原告主張之理由：
    原告未於言詞辯論期日到場，依其準備期日到場及所提訴狀陳稱略為：
    1.原告配偶徐瑪里為徐瑪里婦產科診所負責人，該診所自開業起即依法設立帳冊
      ，截至八十五年度止，每年均經台北市國稅局查核完畢，該局亦從未對原告診
      所之收入總額提出調整，惟台北市國稅局於查核該診所八十六年度執行業務收
      入時，逕依健保局提供之收入歸戶清單健保人次乘以健保掛號費及健保部分負
      擔費，差異數如附表。診所平日即依實際看診病患登錄「掛號登記簿」，以為
      申報執業收入之基礎，國稅局未採信該「掛號登記簿」，稱原告未提供該帳冊
      ，僅依健保局所提供有時間上之落差因素（原則上落後二個月左右且常有留置
      撥款之情形，有健保局之回函說明影本為證）之收入歸戶清單所載門診人次，
      逕行推定收入課稅，實有違誤。
    2.按執行業務所得查核辦法第十條第一項採現金實收實付制、行政法院三十九年
      度判字第二號判例：「‧‧‧行政官署對於人民有所處罰，必須確實證明其違
      法之事實。倘不能確實證明違法事實之存在，其處罰即不能認為合法。」及台
      灣地區各級稽徵機關處理違章漏稅及檢舉案件辦法第二十九條：「審理人員對
      違章漏稅案件之審理，應注意人、時、地、事等要件，慎重查核，公正判斷。
      簽擬意見及適用法令均應具體明確，不得推測臆斷。‧‧‧」規定意旨，該診
      所已依實記帳，且有帳冊為憑，原告主張應依診所帳載認定之申報書認列八十
      六年度之執業收入（利息收入除外）。至於台北市國稅局查核結果實乃便宜行
      事已違反上開審查規定及原則。
  (二)被告主張之理由：
    1.徐瑪里婦產科診所至八十六年九月止，執業地點為台北市，是其八十六年度執
      行業務收入原申報數四、○三七、四五一元（包括自費收入一四五、二六○元
      、健保收入二、八一一、八八一元、健保掛號費收入七一八、一○○元、健保
      自行負擔收入三六二、二一○元），經所轄之台北市國稅局按健保局給付扣繳
      憑單核算健保收入二、八一一、八八一元、健保局給付扣繳憑單所載門診人次
      （一○、○七三人次），核算健保掛號費一、○○七、三○○元、自行負擔收
      入五○三、六五○元，郵局扣繳憑單給付利息收入一、○五三元及自行申報之
      自費收入一四五、二六○元，核定執行業務收入為四、四六九、一四四元。原
      告不服，申請復查，經委託台北市國稅局代查結果謂：「綜合所得稅係採收付
      實現原則，健保局既於八十六年度給付該診所健保收入，則原核定從健保局之
      扣繳憑單及清單所載門診人次（一○、○七三人次），核算健保收入、健保掛
      號費、自行負擔收入並無不合。又該診所八十四、八十五年度亦按健保局提供
      清單所載門診人次核算，與本年度並無二致，所稱重複乙節，顯屬誤會。」
    2.原告雖於訴願時提示八十六年一至九月之「實際健保門診人數每日統計表」佐
      證，惟就上開統計表及其主張，函請台北市國稅局查證，據該局前述函復可知
      ，原核定依執行業務所得查核辦法第十條規定核課，並無不當。復經被告再向
      健保局台北分局函查該局給付扣繳憑單所載門診人次一○、○七三人次中，有
      無二、八二九人次係屬八十五年度以前之門診人次，並請其說明付款流程及詳
      細情形，據該分局函復：依「全民健康保險特約醫事服務機構申請醫療費用分
      列項目參考表」所列八十六年一月一日至十二月三十一日止已轉檔平衡之申請
      資料：其中門診人次一○、○七三人次分別由八十五年：一、九九三人次及八
      十六年：八、○八○人次加總之件數，其所申報之部分負擔金額分別為八十五
      年：八八、五○○元；八十六年：三五八、一五○元，被告乃將上揭函查結果
      再函請台北市國稅局詳查確認原核課有無錯誤，惟台北市國稅局仍告以：該診
      所歷年之健保費收入及自負額，均以健保局給付扣繳憑單所載門診人次核算，
      且該所均無異議，符合連續性一致性原則，是原核定依執行業務所得查核辦法
      第十條規定核課，並無不當等語，查原告既未提示門診登記簿等原始憑證供核
      ，台北市國稅局亦二次均稱原核定無誤，是本案請予維持。
    理  由
一、原告經合法通知未於言詞辯論期日到場，核無行政訴訟法第二百十八條準用民事
    訴訟法第三百八十六條所列各款情形，依被告之聲請，由其一造辯論而為判決，
    合先敘明。
二、按「個人之綜合所得總額，以其全年左列各類所得合併計算之：‧‧‧第二類：
    執行業務所得：凡執行業務者之業務或演技收入，減除業務所房租或折舊、業務
    上使用器材設備之折舊及修理費，或收取代價提供顧客使用之藥品、材料等之成
    本、業務上雇用人員之薪資、執行業務之旅費及其他直接必要費用後之餘額為所
    得額。‧‧‧」「納稅義務人之配偶，及合於第十七條規定得申報減除扶養親屬
    免稅額之受扶養親屬，有前條各類所得者，應由納稅義務人合併報繳。」「稽徵
    機關進行調查或復查時，納稅義務人應提示有關各種證明所得額之帳簿、文據；
    其未提示者，稽徵機關得依查得之資料或同業利潤標準，核定其所得額。」為行
    為時所得稅法第十四條第一項第二類、第十五條第一項及第八十三條第一項所明
    定。次按「執行業務者於規定期限內辦理結算申報並能提供證明所得額之帳簿、
    文據調查者，其執行業務所得，應依帳載核實認定。其未依規定提供調查者，應
    依所得稅法第八十三條及同法施行細則第十三條規定訂定之收費及費用標準核定
    其所得額。」「執行業務者應於執行業務收入實現時列帳記載。」執行業務所得
    查核辦法第八條前段、第十條第一項前段亦有明文。
三、原告八十六年度綜合所得稅結算申報時，自行申報其配偶徐瑪里（為徐瑪里婦產
    科診所負責人）執行業務收入四、○三七、四五一元（包括自費收入一四五、二
    六○元、健保收入二、八一一、八八一元、健保掛號費收入七一八、一○○元、
    健保自行負擔收入三六二、二一○元），而徐瑪里婦產科診所至八十六年九月止
    ，執業地點在台北市，健保局於八十六年度給付該診所健保收入二、八一一、八
    八一元，健保局給付扣繳憑單所載門診人次為一○、○七三人次之事實，有綜合
    所得稅結算申報書、給付扣繳憑單、執行業務者收入歸戶清單、八十六年一月一
    日至十二月三十一日止已轉檔平衡之申請資料等件影本及原告復查申請書在原處
    分卷可稽，並為原告所不爭執，堪認為真實。是被告因該診所所轄之台北市國稅
    局通報，按健保局給付資料核算健保收入二、八一一、八八一元、健保局給付扣
    繳憑單所載門診人次（一○、○七三人次），核算健保掛號費一、○○七、三○
    ○元、自行負擔收入五○三、六五○元，郵局扣繳憑單給付利息收入一、○五三
    元及自行申報之自費收入一四五、二六○元，核定執行業務收入為四、四六九、
    一四四元，合併核定原告當年度綜合所得額，揆諸前開規定，並無不合。
四、原告雖主張徐瑪里婦產科診所平日即依實際看診病患登錄掛號登記簿，以為申報
    執業收入之基礎，國稅局未採信掛號登記簿，僅依健保局提供有時間落差（原則
    上落後二個月左右）之收入歸戶清單所載門診人次，逕行推定收入課稅，實有違
    誤云云。惟按綜合所得稅係採收付實現原則，健保局既於八十六年度給付該診所
    健保收入，則原核定依健保局之扣繳憑單及執行業務者收入歸戶清單所載門診人
    次（一○、○七三人次），核算健保收入、健保掛號費及自行負擔收入，自無不
    合。況該診所八十四、八十五年歷年之健保費收入及自負額，均以健保局給付扣
    繳憑單所載門診人次核算，該診所均無異議，有台北市國稅局九十年四月十七日
    財北國稅法字第九○一二四一六八號函、八十四及八十五年度執行業務者收入歸
    戶清單、八十四及八十五年度徐瑪里婦產科診所執行業務所調查報告書等件影本
    在原處分卷可按，是前開核定符合連續性一致性原則，並無違誤，復查、訴願決
    定之遞予維持，亦屬妥適，原告仍執前詞聲請撤銷，為無理由，應予駁回。
五、據上論結，本件原告之訴為無理由，依行政訴訟法第二百十八條、民事訴訟法第
    三百八十五第一項前段、行政訴訟法條第九十八條第三項前段，判決如主文。
中    華    民    國    九十二      年      一        月    二十二      日
                 臺 北 高 等 行 政 法 院   第 四 庭
                                審 判 長 法  官  鄭 忠 仁
                                         法  官  林 育 如
                                         法  官  楊 莉 莉
右為正本係照原本作成。
如不服本判決，應於送達後二十日內，向本院提出上訴狀並表明上訴理由，如於本判
決宣示後送達前提起上訴者，應於判決送達後二十日內補提上訴理由書（須按他造人
數附繕本）。
中    華    民    國    九十二      年      一        月    二十二      日
                                         書記官  王 俊 權
 【 附  表：】
┌──────────┬─────────┬─────────┬────────┐
│                    │台北市國稅局核定數│  診所認定申報數  │差    異    數  │
│項               目 ├───┬─────┼───┬─────┼───┬────┤
│                    │人 次 │ 收入金額 │人 次 │ 收入金額 │人 次 │收入金額│
├──────────┼───┼─────┼───┼─────┼───┼────┤
│自費收入            │      │  145,260 │      │  145,260 │      │      0 │
├──────────┼───┼─────┼───┼─────┼───┼────┤
│健保局核撥之健保收入│      │2,811,881 │      │2,811,881 │      │      0 │
├──────────┼───┼─────┼───┼─────┼───┼────┤
│掛號費收入          │10,073│1,007,300 │7,244 │  718,100 │2,829 │289,200 │
├──────────┼───┼─────┼───┼─────┼───┼────┤
│健保自行負擔收入    │10,073│  503,650 │7,244 │  362,210 │2,829 │141,440 │
├──────────┼───┼─────┼───┼─────┼───┼────┤
│利息收入            │      │    1,053 │      │          │      │  1,053 │
├──────────┼───┼─────┼───┼─────┼───┼────┤
│合               計 │      │4,469,144 │      │4,037,451 │      │431,693 │
└──────────┴───┴─────┴───┴─────┴───┴────┘


司法院資訊處製作；財團法人民間司法改革基金會備份。
